臺灣高等法院民事裁定
109年度抗字第1377號
抗  告  人  周宏祈  
            周建緯  
相  對  人  周素蘭  

上列當事人間確定執行費聲明異議事件，抗告人對於中華民國
109年9月14日臺灣臺北地方法院109年度執事聲字第211號裁定提
起抗告，本院裁定如下：
    主  文
抗告駁回。
抗告訴訟費用由抗告人負擔。
    理  由
一、按強制執行之費用，以必要部分為限，由債務人負擔，並應
    與強制執行之債權同時收取；前項費用，執行法院得命債權
    人代為預納；債權人因強制執行而支出之費用，得求償於債
    務人者，得準用民事訴訟法第91條之規定，向執行法院聲請
    確定其數額，強制執行法第28條第1項、第2項、第29條第1
    項分別定有明文。又所謂執行必要費用，係指因實施強制執
    行所支出之必要費用，如測量費、鑑定費、登報費、保管費
    、協助執行人員之差旅費等，此種費用如不支出，強制執行
    程序即難進行，係因債務人不履行債務而生，其必要部分自
    應由債務人負擔（最高法院105年度台抗字第497號裁定意旨
    採相同見解）。
二、抗告意旨略以：抗告人查訪附近店家，相對人請鎖匠開2個
    喇叭鎖費用行情為新臺幣（下同）400元，相對人主張開鎖
    費用4000元，顯有浮報、夾帶換鎖費用。相對人將抗告人遺
    留之動產搬至儲存地點行情為3000元，清運廢棄物行情為
　　5000元，相對人主張搬家公司費用3萬元，亦有灌水不實、
    夾帶自行裝修施工清運廢棄物費用，爰請求廢棄原裁定云云
    。
三、經查：
　㈠相對人持原法院106年度訴字第1498號判決、本院107年度上
    字第618號判決及民事判決確定證明書，聲請原法院民事執
    行處強制執行抗告人將臺北市○○區○○段○○段00000地號土地
    （權利範圍10000分之450)、同小段779地號土地（權利範圍
    10000之289)及其上門牌號碼：臺北市○○區○○街
　　000巷00弄000號房屋（下合稱系爭房地）交付返還予相對人
    ，案分原法院108年度司執字第109196號執行事件（下稱系
    爭執行事件），系爭執行事件於民國109年3月16日將系爭房
    地交付返還予相對人而執行終結。嗣原法院司法事務官裁定
    確定抗告人應負擔之執行費用額為4萬2080元【計算式：鎖
    匠開鎖費4000元＋搬家廢棄物處理費3萬元＋保管費（易儲居
    櫃位月租金）8080元＝4萬2080元】，及自該裁定送達翌日起
    至清償日止，按年息5％計算之法定遲延利息，抗告人聲明異
    議，經原裁定駁回異議，抗告人仍不服，提起本件抗告。
　㈡抗告人雖稱經查訪附近店家，請鎖匠開2個喇叭鎖費用行情為
    400元，相對人主張開鎖費用4000元顯有浮報云云。然相對
    人對此業提出免用統一發票收據為證（見原法院司執聲字卷
    第15頁），並經相對人特定開鎖費用為4000元（見原法院司
    執聲字卷第25頁），考諸系爭房地於109年3月16日進行執行
    時，入門左手邊之2間房間上鎖，有當日執行筆錄可憑（見
    原法院司執字卷第193頁），需經鎖匠開鎖，始得將系爭房
    地交付返還予相對人，開鎖費用自屬執行必要費用。又該開
    鎖並非一般忘記帶鑰匙之開鎖，而係法院進行之強制執行程
    序，鎖匠除需配合法院指定之時日提前至現場等候外，現場
    需花費時程若干，有無可能發生其他突發狀況，債務人是否
    會有不理性舉止或事後報復等，均不可得知，則鎖匠要求之
    開鎖費用高於一般行情，並不違常情，是原法院司法事務官
    認定開鎖費用為4000元，難謂有何不當。
  ㈢抗告人另稱相對人將遺留動產搬至儲存地點行情為3000元，
    清運廢棄物行情為5000元，相對人主張搬家廢棄物處理費3
    萬元灌水不實云云。惟相對人就此已提出托運單為證（見原
    法院司執聲字卷第13頁），再參諸109年3月16日執行筆錄、
    遺留動產清單㈠、遺留動產清單㈡所載（見原法院司執字卷第
    193、201、203頁），債務人在系爭房地除留有冷氣機（窗
    型）5台、分離式冷氣機（室外）2台、分離式冷氣機（室內
    ）6台、抽油煙機1台、冰箱4台、喇叭2台、衣櫃4個、床頭
    櫃1個、置物櫃（小）1個、長桌1個、三角櫃1個、冷氣機2
    台外，另在公共空間、入門左手邊2間房間內留有視為廢棄
    物之眾多物品。前者需由搬家公司載運至儲存地點並由相對
    人保管，後者需由搬家公司載運至回收場處理，始得將系爭
    房地交付返還予相對人，應屬執行必要費用，衡酌前揭物品
    之種類、體積、數量，則原法院司法事務官認定搬家廢棄物
    處理費用為3萬元，亦難認有何違誤。
　㈣至抗告人所稱開鎖費用夾帶換鎖費用、搬家廢棄物處理費用
    夾帶相對人自行裝修施工清運廢棄物費用等節，並未舉證以
    實其說，自非可採。
四、從而，原法院司法事務官裁定抗告人應負擔之執行費用額為
    4萬2080元本息，核無違誤，原裁定予以維持而駁回抗告人
    之異議，亦無不合。抗告意旨指摘原裁定不當，求予廢棄，
    為無理由，應予駁回。
五、據上論結，本件抗告為無理由，爰裁定如主文。
中　　華　　民　　國　　109 　年　　11　　月　　 2　　日
                  民事第十庭    
                      審判長法  官  黃嘉烈
                            法  官  邱  琦
                            法  官  張文毓
正本係照原本作成。
本裁定除以適用法規顯有錯誤為理由外，不得再抗告。如提起再
抗告，應於收受送達後10日內委任律師為代理人向本院提出再抗
告狀。並繳納再抗告費新臺幣１千元。
中　　華　　民　　國　　109 　年　　11　　月　　2 　　日

  　　　　　　　　　　　　　書記官  廖月女